臺灣板橋地方法院交通事件裁定　　　　　　　　　　九十三年度交聲字第六九九號
　　原處分機關　臺北市交通事件裁決所
　　異　議　人　甲○
　　即受處分人
右列異議人因違反道路交通管理處罰條例案件，對於臺北市交通事件裁決所於民國九
十三年五月三日以北市裁三字第裁二二－Ａ一Ａ二○○六三○號所為之裁決處分（原
舉發案號：臺北市政府警察局交通警察大隊九十三年二月十九日北市警交大字第Ａ一
Ａ二○○六三○號），聲明異議，本院裁定如左：
    主  文
原處分關於違反道路交通安全規則肇事致人受傷部分撤銷。
右撤銷部分，裁處甲○汽車駕駛人，駕駛汽車違反道路交通安全規則，因而肇事致人
受傷，記違規點數參點。
其餘異議駁回。
    理  由
一、按汽車駕駛人，爭道行駛支線道車不讓幹線道車先行者，處新臺幣（下同）六百
    元以上一千八百元以下罰鍰；汽車駕駛人有第四十五條情形者，並予記違規點數
    一點；汽車駕駛人，駕駛汽車違反道路交通安全規則，因而肇事致人受傷者，記
    違規點數三點，道路交通管理處罰條例第四十五條第九款、第六十三條第一項第
    一款及第六十一條第三項前段均分別定有明文。復按車輛行至無號誌或號誌故障
    而無交通警察指揮之交岔路口，支線道車應暫停讓幹線道車先行道路交通安全規
    則第一百零二條第一項第二款亦有規定。
二、原處分意旨略以：異議人即受處分人甲○於民國九十二年十二月二十二日晚上八
    時三十分許，駕駛車牌號碼為六八五－ＬＷ號之營業小客車（計程車），行經臺
    北市○○路二三五巷與民生東路二段一四七巷路口（下稱系爭路口）時，因不讓
    幹線道車先行而肇事致人受傷，經臺北市政府警察局交通警察大隊第四組執勤警
    員調查後，於九十三年二月十九日以北市警交大字第Ａ一Ａ二○○六三○號違反
    道路交通管理事件通知單舉發。嗣異議人依法申訴，經臺北市交通事件裁決所認
    舉發無誤，而於九十三年五月三日以北市裁三字第裁二二－Ａ一Ａ二○○六三○
    號裁決書裁決，裁處異議人罰鍰六百元，吊扣駕駛執照三個月，並記違規點數一
    點。
三、異議意旨則略以：異議人並無「支線道車不讓幹線道車先行」，係被害人林鎮國
    駕駛機車行經系爭路口時，因見有來車心生緊張，而自行擦撞異議人所駕駛之汽
    車受傷，其受傷並非異議人之違規所致，且異議人與被害人已就本件交通事故達
    成和解。又道路交通管理處罰條例第六十一條已於九十三年四月二十一日修正公
    布，其中關於肇事致人受輕傷之處罰已改為記違規點數三點，吊扣駕駛執照將使
    異議人之生計陷於困難，爰請求撤銷原處分云云。
四、經查：
  （一）異議人固坦承於上開時、地行駛支線道與幹線道車肇事及被害人林鎮國受有
        輕傷之事實，惟否認其係因違反交通規則而肇事致被害人受傷。然按首開交
        通安全規則之規定，異議人行經系爭路口時，即應暫停觀察幹線道有無來車
        後再起步行駛，且異議人亦自承看見被害人駛來時已來不及煞車，有臺北市
        警察局中山分局交通分隊交通事故談話紀錄表Ａ影本乙紙附卷可稽，則縱被
        害人林鎮國見異議人駕車駛來而一時緊張與異議人之汽車擦撞，亦係因異議
        人當時並未依交通規則停車再開所致，否則當不至於煞車不及而發生本件事
        故。此外，另有原舉發機關受理交通違規事件調查表暨其附件影本一份在卷
        可按，是本件異議人之違規事實堪已認定。至異議人與被害人已就本件交通
        事故達成和解一節，係異議人與被害人雙方均對他造之民、刑事責任不予追
        究，與本件交通事故之行政責任無涉，異議人尚不得以之為由免除行政責任
        。原處分機關認為本件異議人有「支線道車不讓幹線道車先行」之違規情形
        ，從而依道路交通管理處罰條例第四十五條第九款之規定裁罰新台幣六百元
        ，並無違誤，此部份異議自無理由，應予駁回。
  （二）次查，道路交通管理處罰條例第六十一條業於九十三年四月二十一日經總統
        修正公布，同年月二十三日生效，而修正後第六十一條第三項規定：「汽車
        駕駛人，駕駛汽車違反道路交通安全規則，因而肇事致人受傷者，記違規點
        數三點；致人重傷者，吊扣其駕駛執照三個月至六個月。」亦即將肇事致人
        受傷（非重傷）「吊扣其駕駛執照三個月至六個月」之處罰規定修正為「記
        違規點數三點」，是修正前後之法律處罰規定顯有不同，應認係屬法律之變
        更，而有新舊法變更比較適用之問題，原處分機關未及比較新舊法之適用逕
        為處分，容有未洽。比較修正後道路交通管理處罰條例第六十一條第三項前
        段規定，與九十三年四月二十一日修正公布前同條例第六十一條第三項規定
        ，二者有如上述之修正，法律效果分別係「記違規點數三點」及「吊扣駕照
        三至六月」，新法不必吊扣駕駛執照，僅記違規點數三點，顯然是新法較有
        利於異議人；且依學者所認，行政罰在法律之適用上應有刑法第二條第一項
        「行為後法律有變更者，適用裁判時之法律。但裁判前之法律有利於行為人
        者，適用最有利於行為人之法律。」及稅捐稽徵法第四十八條之三「納稅義
        務人違反本法或稅法之規定，適用裁處時之法律。但裁處前之法律有利於納
        稅義務人者，適用最有利於納稅義務人之法律。」規定所揭示之「從新從輕
        」原則之類推適用；而行政罰法草案第五條第一項亦明定此原則，是自應適
        用修正生效後之新法為本件之裁判。綜上所述，原處分機關就異議人肇事致
        人受傷部分所為裁處，固非無據，惟其處分既有如上瑕疵，自無可維持，爰
        撤銷此部份原處分，依修正後道路交通管理處罰條例第六十一條第三項前段
        ，另行裁處如主文。
五、據上論斷，應依道路交通案件處理辦法第十九條、第二十條前段，裁定如主文。
中　　　華　　　民　　　國　　　九十三　　　年　　六　　月　　二十九　　日
                                      臺灣板橋地方法院交通法庭
                                          法　官  陳  財  旺
右正本證明與原本無異
如不服本裁定應於送達後五日內向本院提出抗告狀
                                          書記官  張  文  惠
中　　　華　　　民　　　國　　　九十三　　　年　　六　　月　　二十九　　日
